臺灣屏東地方法院刑事判決　　　　　　　 96年度訴字第635號
公　訴　人　臺灣屏東地方法院檢察署檢察官
被　　　告　丁○○
選任辯護人　蔡將葳律師
上列被告因殺人未遂案件，經檢察官提起公訴（95年度偵字第17
58號）本院判決如下：
    主  文
本件公訴不受理。
    理  由
一、公訴意旨略以：被告丁○○與乙○○係朋友關係，緣雙方於
    民國95年1 月27日14時許，在屏東縣高樹鄉廣福村廣福國小
    對面老胡檳榔攤碰面時，丁○○邀約乙○○玩天九牌，乙○○不願意，提議雙方喝酒即可，引起丁○○不快，乃要求上
    屏東縣三地門鄉賽嘉滑翔翼起飛點處喝酒，經乙○○同意後
    ，即由丁○○開車載同乙○○及張國勝前往賽嘉滑翔翼起飛
    點，另由戊○○駕駛另一台車隨同前往；嗣丁○○駕車駛抵
    三地門鄉賽嘉村往滑翔翼起飛點之產業道路中段時，丁○○
    要乙○○下車，乙○○不疑有他，即下車在山谷邊小解，詎
    丁○○見狀，竟萌殺人犯意，明知將人推落山谷有致死之可
    能，在不違反其本意之情況下，趁機將乙○○推落山谷，幸
    乙○○在翻滾中，僅造成背部受有9 處擦傷、右下肢2 處挫
    傷、左下肢2 處挫傷，並及時攀住樹枝，卒未墮落谷底而死
    亡，嗣乙○○以手機聯繫渠姐楊玉蓮報警而獲救，因認被告
    涉犯刑法刑法第271條第2項、第1項之殺人未遂罪云云。
二、按告訴乃論之罪，告訴人於第一審辯論終結前，得撤回其告
    訴；又告訴經撤回者，法院應諭知不受理之判決，刑事訴訟
    法第238條第1項，及第303條第3款定有明文。
三、公訴意旨認被告有殺人未遂之犯行，無非係以附表所示之證
    據為主要論據。本院訊據被告固承認有於上開時間搭載被害
    人乙○○至上開地點，及乙○○有掉落山谷等情，惟堅決否
    認有何殺人未遂犯行，辯稱：我沒有殺人的犯意，被害人乙○○是因為自己不小心才跌落山谷的，伊沒有推他下去等語
    。
四、按殺人罪之成立，須於實施加害行為之時，即有使人喪失生
    命之故意，始足當之；又殺人與傷害之區別，應以有無殺死
    被害人之犯意為斷，至受傷處所是否致命部位，及傷痕之多
    寡，輕重如何，僅足供認定有無殺意之參考，原不能為區別
    殺人與傷害致人死之絕對標準。因此，在判斷行為人在主觀
    上是否有殺人犯意，仍待就行為當時之客觀情狀加以判斷，
    亦即參酌被告與被害人前此有無重大利害關係或仇怨糾葛、
    事發之前雙方有無口角衝突足以引發被告殺人動機、被告使
    用傷人之工具為何、行凶之手法如何、行為當時之情狀可否
    認為被告有堅定之殺意、行為人事後有無繼續追殺被害人之
    舉動等等客觀情事，作為判斷行為人內心主觀上有無殺人犯
    意之參考。
五、經查：
  (一)被告有於上開時、地推被害人乙○○，致被害人跌落山谷乙
    節，業據證人即告訴人乙○○於警詢及偵查中陳述明確（見
    警卷第9 、13、15頁及偵卷第21頁），且證人即乙○○之姐
    甲○○及案發當時開車在被告之後的戊○○於偵查中分別證
    述「楊俊源有打電話跟我說他被推下去」、「他說他被帶出
    去要講事情，被人家推下去」、「我在後面只看到一個影子
    滑下去，丁○○在前個影子的旁邊，當時我距離那個影子約
    五公尺」等語（見偵卷第15、16頁），足徵被告確實有將被
    憲人乙○○推落山谷之情事。雖證人乙○○於本院審理時改
    稱：是被告不小心碰到排檔桿，才撞我下去的等語（見本院
    96 年11 月7 日審判筆錄），但依證人乙○○於偵查中所述
    「車頭不小心碰到我的臀部，我就掉到山谷」等語（偵卷第
    8 頁），可知時證人乙○○當時係背對車子而面向山谷，則
    衡諸常情，證人乙○○自無可能看到車內情形，再者，證人
    乙○○於本院審理時又一度改稱伊有動到排檔桿等語（見本
    院96年11月7 日審判筆錄），益見證人乙○○於本院審理時
    之上開證述，係事後與被告和解而為迴護被告之詞，不足採
    信。
  (二)又依卷存第35頁之勘驗筆錄，固載明案發現場懸崖與山谷接
    近垂直狀態等語，然依本院所附勘驗之照片，並不足以認定
    檢察官勘驗筆錄所載「接近垂直狀態」乙語，係指該坡度呈
    90直角之情形；且依證人即前往救援者丙○○於本院審理時
    證述：「（坡度幾度？）差不多四十五度」等語（見本院96
    年11月7 日審判筆錄），參酌警卷第29頁照片所顯示救援攀
    爬繩索所呈現的角度，為銳角而非直角乙節，應認證人丙○○所述為實在，是則自不能以此山坡之坡度，遽為推論認被
    告有殺人之犯意。
  (三)再者，本件案發地點之山谷，有樹木、樹籐及雜草叢生，有
    警卷現場照片及本院卷存勘驗照片可證（見警卷第28、29頁
    及本院卷第10、11頁）），於客觀上判斷，縱將人自此推落
    ，亦即易為上開樹木、樹籐及雜草所牽絆，當不致於跌落太
    遠，可見被告當時應無致證人乙○○於死之主觀犯意，否則
    其大可選擇較為平滑之山谷而將之推落。況證人郭源俊於偵
    查中證述其與被告是很好的朋友等語（見偵卷第7 頁），是
    被告與被害人既無重大利害關係或仇怨糾葛，縱事發之前雙
    方有因賭博發生口角衝突，衡諸常情，亦當不足以引發被告
    殺人動機，足徵被告辯稱無殺人之犯意，應為可採，此外，
    本院復查無其他積極證據足資認定被告存有殺人犯意，是核
    被告本件所為，係犯刑法第277 條第1 項之普通傷害罪，公
    訴意旨認被告所為係犯同法第271 條第2 項、第1 項之殺人
    未遂罪嫌，容有誤會。
五、次按，刑法第277 條第1 項之傷害罪，依同法第287 條前段
    之規定，須告訴乃論。本件被告上開傷害行為，業據告訴人
    乙○○於偵查中表示撤回告訴（見偵卷第21頁），是依上開
    說明，應為不受理判決之諭知。至於證人乙○○於本院審理
    時，就有關被告有無將伊推落山谷乙節，所涉偽證犯行部分
    ，宜由檢察官另行偵辦。
六、據上論斷，應依刑事訴訟法第303 條第3 款，判決如主文。
中　　華　　民　　國　　96　　年　　11　　月　　21　　日
                  刑事第一庭  審判長法  官  潘正屏
                                    法  官  羅培毓
                                    法  官  曾吉雄
以上正本證明與原本無異。
如不服本判決應於收受本判決送達後十日內向本院提出上訴書狀，
其未敘述上訴理由者，並得於提起上訴後十日內向本院補提理由
書狀（均須按他造當事人之人數附繕本）「切勿逕送上級法院」
中　　華　　民　　國　　96　　年　　11　　月　　21　　日
                                    書記官  潘美碧
附表：
┌──┬────────────────┬───────────────┐
│編號│證據名稱                        │待證事實                      │
├──┼────────────────┼───────────────┤
│    │人證：乙○○（證稱：遭被告推落山│證明被告推落告訴人之事實。    │
│ 1  │      谷等語）。                │                              │
│    │                                │                              │
├──┼────────────────┼───────────────┤
│    │人證：戊○○（證稱：伊看到一個影│證明告訴人墮落山谷時，僅被告在│
│ 2  │      子滑下去時，被告在那個影子│告訴人旁邊之事實。            │
│    │      旁邊等語）。              │                              │
├──┼────────────────┼───────────────┤
│ 3  │人證：楊玉蓮（證稱：告訴人打電話│證明告訴人告知渠姐楊玉蓮遭推落│
│    │      告知被推落山谷等語）。    │山谷之事實。                  │
├──┼────────────────┼───────────────┤
│    │書證：勘驗筆錄（案發現場懸崖與山│證明人員跌落山谷有致死之可能之│
│ 4  │      谷接近垂直狀態；道路上坡路│事實；及告訴人證稱係遭車輛爆衝│
│    │      邊距山崖側約10公尺）      │碰到跌落山谷部分之證詞不可採。│
├──┼────────────────┼───────────────┤
│    │書證：乙○○診斷證明書一紙（載明│證明告訴人跌落山谷受傷之事實。│
│ 5  │      告訴人背部9處擦傷、右下肢2│                              │
│    │      處挫傷、左下肢2處挫傷等情 │                              │
│    │      ）。                      │                              │
└──┴────────────────┴───────────────┘
